臺灣彰化地方法院民事裁定　　　　　 100年度消債聲字第27號
聲　請　人
即債務人　　王明桐
相　對　人
即債權人　　台中商業銀行股份有限公司
法定代理人　黃秀男
相　對　人
即債權人　　臺灣新光商業銀行股份有限公司
法定代理人　李增昌
代　理　人　陳建富
相　對　人
即債權人　　豐(台灣)商業銀行股份有限公司
法定代理人　李鐘培
相　對　人
即債權人　　遠東商業銀行股份有限公司
法定代理人　洪信德
相　對　人
即債權人　　永豐商業銀行股份有限公司
法定代理人　邱正雄
代　理　人　陳雅惠
相　對　人
即債權人　　萬泰商業銀行股份有限公司
法定代理人　盧正昕
代　理　人　李明書
相　對　人
即債權人　　台新國際商業銀行股份有限公司
法定代理人　蔡榮棟
相　對　人
即債權人　　中國信託商業銀行股份有限公司
法定代理人　辜濂松
相　對　人
即債權人　　交通部公路總局臺中區監理所彰化監理站
法定代理人　鄭芳田
相　對　人
即債權人　　彰化縣地方稅務局
法定代理人　陳大倫
相　對　人
即債權人　　彰化縣埔心鄉農會
法定代理人　許揚
上列當事人間聲請消費者債務清理事件，本院裁定如下：
    主    文
債務人王明桐不免責。
    理    由
一、按法院為終止或終結清算程序之裁定確定後，除別有規定外
    ，應以裁定免除債務人之債務；又債務人有下列各款情形之
    一者，法院應為不免責之裁定，但債務人證明經普通債權人
    全體同意者，不在此限：（一）於7 年內曾依破產法或本條
    例規定受免責；（二）隱匿、毀損應屬清算財團之財產，或
    為其他不利於債權人之處分；（三）捏造債務或承認不真實
    之債務；（四）因浪費、賭博或其他投機行為，致財產顯然
    減少或負擔過重之債務，而生開始清算之原因；（五）於清
    算聲請前一年內，已有清算之原因，而隱瞞其事實，使他人
    與之為交易致生損害；（六）明知已有清算原因之事實，非
    基於本人之義務，而以特別利於債權人中之一人或數人為目
    的，提供擔保或消滅債務；（七）隱匿、毀棄、偽造或變造
    帳簿或其他會計文件之全部或一部，致其財產之狀況不真確
    ；（八）故意於財產及收入狀況說明書為不實之記載，或有
    其他故意違反本條例所定義務之行為，消費者債務清理條例
    第132條、第134條分別定有明文。次按法院裁定開始清算程
    序後，債務人有薪資、執行業務所得或其他固定收入，而普
    通債權人之分配總額，低於債務人聲請清算前二年間可處分
    所得扣除自己及依法應受其扶養者所必要生活費用之數額者
    ，法院應為不免責之裁定，但債務人證明經普通債權人全體
    同意者，不在此限，復為同條例第133條所明定。
二、經查，本件聲請人聲請消費者債務清理事件，因其目前並無
    財產可供清償債務，僅任臨時工，薪資微薄，且未經法院開
    始更生程序或許可和解或宣告破產，故本院以99年度消債更
    字第53號裁定准予更生；復因聲請人所提之更生方案，債權
    人以8/9比例皆表示不予同意(一債權人未表意見)，故經本
    院以100年度消債清字第2號裁定開始清算程序；嗣因清算財
    團僅有老舊車輛一輛及數百元之存款餘額，財產顯不足以清
    償財團費用及債務，復經本院司法事務官以100年度司執消
    債清字第1號民事裁定清算程序終止確定在案。是聲請人之
    普通債權人等，於此清算程序中並未獲得任何之分配(零分
    配) 。就聲請人無擔保債務總額新臺幣（下同）187萬437元
    之債務而言，一旦法院准許聲請人免責，易滋生有違公平正
    義之疑慮。又依聲請人歷年信用卡消費明細資料可知，聲請
    人負債之原因，絕大部分源自於大量且密集之預借現金及信
    用卡消費行為（台中商業銀行241,630元、匯豐商業銀行452
    ,780元、台灣新光商業銀行93,454元、遠東國際商業銀行13
    8,133元、永豐商業銀行324,257元、萬泰商業銀行399,742
    元、台新國際商業銀行160,848元、中國信託商業銀行188,
    455元），而觀諸聲請人之消費內容，亦非均屬日常生活所
    必需，顯與聲請人已難以維持生活之情況，不甚相符。
三、揆諸消費者債務清理條例第132 條之立法目的，乃在於避免
    一時陷於經濟困難者，喪失繼續生活之意志與希望，而賦予
    其經濟上重建更生之機會，並非在保障生活奢侈之人，能夠
    藉此制度免除積欠之債務。且債務人於償債期間，為求債務
    之順利清償，本應忍受較其原本生活水準，更為節儉之生活
    ，此不僅為一般社會觀念所知悉，更為債務人於借貸之初即
    應該能預期。本件債務人屢屢從事與其經濟狀況、收入顯不
    相當之消費行為（例如：債務人使用匯豐銀行【原中華商銀
    】信用卡，於永成銀樓單筆消費15,750元；密集預借現金提
    領總額95,000元；於遠東百貨公司單筆消費12,971元；保誠
    康健人壽消費18,016元)，殊屬不當。又債務人王明桐係民
    國65年6月7日出生、年僅35歲，正值壯年，具有工作能力，
    且當竭力清償債務，使得債權債務得能調和。而普通債權人
    均陳報稱本件零分配、債務人有投機消費行為、應不予免責
    等等。綜上所述，本件衡諸消費者債務清理條例之立法目的
    ，及首揭條文規定，本院就債務人之情形，應為不免責，爰
    裁定如主文。
中    華    民    國   100   年     10    月    31    日
              民事第一庭    法  官  王鏡明
上為正本係照原本作成。
如不服本裁定，應於裁定送達後10日內，以書狀向本院提出抗告
（按對造之人數，提出繕本），並繳納抗告費新臺幣1,000元。
                            書記官  楊美芳
中    華    民    國   100    年    11    月     1    日